臺灣板橋地方法院刑事判決　　　　　　 96年度交易字第417號
公　訴　人　臺灣板橋地方法院檢察署檢察官
被　　　告　甲○○
選任辯護人　宋國城律師
上列被告因過失致死案件，經檢察官提起公訴（96年度偵字第
972號），本院依簡式審判程序，判決如下：
    主  文
甲○○服用酒類，不能安全駕駛動力交通工具而駕駛，處拘役伍
拾捌日，如易科罰金，以銀元佰元即新臺幣玖佰元折算壹日，
減為拘役貳拾玖日，如易科罰金，以銀元佰元即新臺幣玖佰元
折算壹日；又因過失致人於死，處有期徒刑壹年，減為有期徒刑
陸月，如易科罰金，以銀元佰元即新臺幣玖佰元折算壹日。
    事  實
一、甲○○於民國九十五年四月七日零時許，在臺北縣蘆洲市○
    ○街三百三十一巷三十四號七樓友人王建亭家中飲酒後，明
    知服用酒類，已達不能安全駕駛動力交通工具，竟仍於同日
    凌晨一時許，騎乘車牌號碼ＭＫＦ－１９６號之重型機車，
    搭載葉益智，沿臺北縣蘆洲市○○街往中正路方向行駛，於
    同日凌晨一時五分許行經蘆洲市○○路與光華路口，本應注
    意應遵守道路交通號誌之指示，且行車速度應依標誌或標線
    之規定（上開路段速限為時速五十公里），而依當時天候陰
    、夜間有照明，柏油路面乾燥無缺陷、無障礙物、視距良好
    、號誌正常等一切情狀，並無不能注意之情形，竟疏未注意
    ，未依當時號誌（紅燈）指示行駛，而以時速九十至一百公
    里之速度超速闖越該路口，適與林俊民（經檢察官另為不起
    訴處分）所駕駛車牌號碼９８０－ＬＭ號營業小客車，沿蘆
    洲市○○街九十巷往長榮路方向依號誌（綠燈）指示行駛發
    生碰撞，致使甲○○人車倒地，乘客葉益智因頭部外傷併蜘
    蛛膜下腔出血，送醫急救不治死亡。嗣經警據報處理，並將
    受傷之甲○○送往新光吳火獅紀念醫院急診，並抽血測得其
    血液中所含酒精濃度為一百六十四mg/dl，換算呼氣所含酒
    精濃度高達每公升○點八二毫克。
二、案經臺灣板橋地方法院檢察署檢察官據報相驗後偵查起訴。
    甲○○於準備程序中就被訴事實為有罪之陳述，經告知簡式
    審判程序之旨，並聽取各當事人之意見後，裁定以簡式審判
    程序審理。
    理  由
一、上揭事實，業據被告甲○○於警詢、偵查以及本院審理時坦
    承不諱，核與證人林俊民、黃明偉、劉秋宏及王建亭於偵查
    時之證述互核相符，並有臺北縣政府警察局蘆洲分局交通分
    隊道路交通事故現場圖、道路交通事故調查報告表（一）、
    （二）、新光醫院病理檢驗科生化組檢驗報告、臺灣省臺北
    縣區車輛行車事故鑑定委員會九十五年八月十八日北縣鑑字
    第９５１１３７號鑑定意見書各一份、臺灣省車輛行車事故
    覆議鑑定委員會九十五年十二月十二日府覆議字第０９５０
    １０１０６４號函一紙、現場照片六幀、現場暨車損照片二
    十幀附卷足證。而被害人葉益智因本件交通事故受有頭部外
    傷併蜘蛛膜下腔出血等傷害，經送醫急救後仍不治死亡，業
    經臺灣板橋地方法院檢察署檢察官督同法醫師相驗屬實，有
    相驗屍體證明書、驗斷書及勘驗筆錄、國立臺灣大學醫學院
    附設醫院診斷證明書各一份在卷足稽。按駕駛人駕駛汽車，
    應遵守道路交通標誌、標線、號誌之指示，並服從交通指揮
    人員之指揮；汽車行駛時，無速限標誌或標線者，行車時速
    不得超過五十公里；駕駛人應注意車前狀況，並隨時採取必
    要之安全措施，道路交通安全規則第九十條、第九十三條第
    一項第一款、第九十四條第三項分別定有明文。被告騎乘上
    開機車自應注意上述道路交通安全規則之規定，又依附卷之
    交通事故調查報告表（一）、（二）所載，本件事故發生當
    時天候陰、夜間有照明，柏油路面乾燥無缺陷、無障礙物、
    視距良好、號誌正常等一切情狀，當無不能注意之情事，被
    告竟疏未注意車前狀況，超速行駛，並闖紅燈致騎乘之機車
    撞擊林俊民所駕駛車牌號碼９８０－ＬＭ號營業小客車，致
    甲○○及後座乘客葉益智倒地而受傷，被告具有過失，應可
    認定。被害人葉益智確因本件車禍致死，則被告之過失行為
    與被害人死亡間，自有相當因果關係，足認被告前揭不利於
    己之自白與事實相符，堪予採信。綜上所述，本案事證明確
    ，被告犯行洵堪認定，自應依法論科。
二、新舊法適用部分：
  (一)按九十四年二月二日修正公布，九十五年七月一日施行之刑
    法第二條第一項：「行為後法律有變更者，適用行為時之法
    律。但行為後之法律有利於行為人者，適用最有利於行為人
    之法律。」之規定，係規範行為後法律變更所生新舊法律比
    較適用之準據法，其本身尚無比較新舊法之問題，於新法施
    行後，應適用新法第二條第一項之規定，為「從舊從輕」之
    比較（最高法院九十五年第八次刑事庭會議決議意旨參照）
    ；另於比較時應就罪刑有關之共犯、未遂犯、想像競合犯、
    牽連犯、連續犯、結合犯，以及累犯加重、自首減輕暨其他
    法定加減原因（如身分加減）與加減比例等一切情形，綜其
    全部罪刑之結果而為比較；且就比較之結果，須為整體之適
    用，不能割裂分別適用各該有利於行為人之法律，此即法律
    變更之比較適用所應遵守之「罪刑綜合比較原則」及「擇用
    整體性原則」（參照最高法院二十四年上字第四六三四號判
    例、同院二十七年上字第二六一五號判例，及最高法院九十
    五年第八次刑事庭會議決議）。
  (二)刑法分則編各罪所定罰金之貨幣單位原為銀元，且依修正前
    刑法第三十三條第五款規定，罰金刑為一銀元以上，而有關
    罰金倍數之調整及銀元與新臺幣之折算標準，則定有「罰金
    罰鍰提高標準條例」及「現行法規所定貨幣單位折算新臺幣
    條例」，除罰金以一銀元折算三元新臺幣外，並將七十二年
    六月二十六日以前修正之刑法部分條文罰金數額提高二至十
    倍，其後修正者則不再提高倍數；嗣修正後刑法第三十三條
    第五款則將罰金刑提高為新臺幣一千元以上，並以百元計算
    之，且因刑法第三十三條第五款所定罰金貨幣單位既已改為
    新臺幣，刑法分則編各罪所定罰金之貨幣單位亦應配合修正
    為新臺幣，且考量刑法修正施行後，不再適用「現行法規所
    定貨幣單位折算新臺幣條例」，為使刑法分則編各罪所定罰
    金之最高數額與刑法修正前趨於一致，爰增訂刑法施行法第
    一條之一規定，將刑法分則編各罪所定罰金之貨幣單位均改
    為新臺幣，並將七十二年六月二十六日以前修正之刑法部分
    條文罰金數額提高為三十倍，其後修正者則提高為三倍。是
    以刑法分則編各罪所定罰金刑之最高數額，於上開規定修正
    後仍屬一致，並無不同；但其罰金刑之最低數額，則比修正
    前提高，從而自以修正前之規定較為有利。
  (三)被告行為後，刑法第四十一條有關易科罰金規定有所修正，
    行為時即修正前刑法第四十一條第一項前段規定：「犯最重
    本刑為五年以下有期徒刑以下之刑之罪，而受六個月以下有
    期徒刑或拘役之宣告，因身體、教育、職業、家庭之關係或
    其他正當事由，執行顯有困難者，得以一元以上三元以下折
    算一日，易科罰金」，而被告行為時之易科罰金折算標準，
    依修正前罰金罰鍰提高標準條例第二條前段（現已刪除）規
    定，就其原定數額提高為一百倍折算一日，則被告行為時之
    易科罰金折算標準，應以銀元三百元折算一日，經折算為新
    臺幣後，應係以新臺幣九百元折算為一日。裁判時即修正後
    刑法第四十一條第一項前段則規定：「犯最重本刑為五年以
    下有期徒刑以下之刑之罪，而受六個月以下有期徒刑或拘役
    之宣告者，得以新臺幣一千元、二千元或三千元折算一日，
    易科罰金」，比較修正前後之易科罰金折算標準，以行為時
    之規定，較有利於被告。
  (四)是經綜合比較新舊法結果，以修正前刑法規定較有利於被告
    ，應依刑法第二條第一項前段規定，一體適用修正前之刑法
    規定。
三、核被告所為係犯刑法第一百八十五條之三之服用酒類不能安
    全駕駛動力交通工具而駕駛罪及同法第二百七十六條第一項
    之過失致死罪。被告酒醉駕車肇事，因而致人死亡，就其所
    犯過失致人於死罪部分，應依道路交通管理處罰條例第八十
    六條第一項規定加重其刑。被告所犯上開二罪間，犯意各別
    ，構成要件互殊，應分論併罰。爰分別審酌被告明知酒後駕
    車對自身及其他用路人將造成極大危險，竟於服用酒類，酒
    後呼氣值高達每公升○點八二毫克，已處於不能安全駕駛動
    力交通工具之狀態下，恣意騎乘機車以時速九十公里以上之
    速度於道路上疾駛，既漠視自身安危，更枉顧公眾用路安全
    ，終因不遵守交通號誌而肇事，致後座附載乘客死亡、他人
    車輛嚴重毀損，不宜輕縱，兼衡事後經被害人家屬諒解並達
    成和解，有和解書一紙在卷可稽，及被告犯後自知事證明確
    而坦承犯行之態度等一切情狀，分別量處如主文所示之刑，
    並就不能安全駕駛罪部分諭知易科罰金之折算標準，以資懲
    儆。又被告本案犯罪之時間均在九十六年四月二十四日以前
    ，悉合於中華民國九十六年罪犯減刑條例第二條第一項第三
    款之減刑條件，均應減其宣告刑二分之一如主文所示，並諭
    知易科罰金之折算標準。
據上論斷，應依刑事訴訟法第299 條第1 項前段、第273 條之1
第1 項，道路交通管理處罰條例第86條第1 項，刑法第185 條之
3、 第276 條第1 項、修正前第41條第1 項前段，罰金罰鍰提高
標準條例第1 條前段、第2 條，中華民國九十六年罪犯減刑條例
第2 條第1 項第3 款、第7 條、第9 條，判決如主文。
本案經檢察官靳開聖到庭執行職務。
中　　華　　民　　國　　96　　年　　10　　月　　26　　日
                         　交通法庭 法  官  王偉光
以上正本證明與原本無異
如不服本判決應於送達後10日附理由內向本院提出上訴狀
                                    書記官  陳怡君
中　　華　　民　　國　　96　　年　　10　　月　　26　　日
附錄本案論罪科刑法條全文：
刑法第185條之3
（重大違背義務致交通危險罪）
服用毒品、麻醉藥品、酒類或其他相類之物，不能安全駕駛動力
交通工具而駕駛者，處一年以下有期徒刑、拘役或三萬元以下罰
金。
刑法第276條
（過失致死罪）
因過失致人於死者，處2 年以下有期徒刑、拘役或2 千元以下罰
金。
從事業務之人，因業務上之過失犯前項之罪者，處5年以下有期
徒刑或拘役，得併科3千元以下罰金。
